臺灣高雄地方法院民事裁定
111年度聲管字第2號
聲  請  人  法務部行政執行署高雄分署
0000000000000000

法定代理人  張雍制  
0000000000000000

0000000000000000

相  對  人  蔡沁霖  
0000000000000000

上列當事人間因相對人即義務人蔡沁霖滯欠營業稅等行政執行事
件，聲請人向本院聲請裁定管收相對人，本院裁定如下：
    主  文
聲請駁回。
    理  由
一、聲請人檢具管收聲請書如附件，聲請裁定准予管收相對人黃
    蔡沁霖。
二、按行政執行官訊問義務人後，認義務人顯有履行義務之可能
    ，故不履行，或就應供強制執行之財產有隱匿或處分之情事
    ，而有管收之必要者，自拘提時起24小時內，聲請法院裁定
    管收之，固為行政執行法第17條第6項第1款、第3款所明定
    。惟法院裁定管收義務人，必須行政執行機關執有相當證據
    ，足認義務人確有履行能力而故不履行，或就應供強制執行
    之財產有隱匿或處分之情事，且有管收必要之情形，始符合
    上開行政執行法所定之管收要件。且義務人或其他依法得管
    收之人有下列情形之一者，不得管收；其情形發生管收後者
    ，行政執行處應以書面通知管收所停止管收：一、因管收而
    其一家生計有難以維持之虞者。二、懷胎五月以上或生產後
    二月未滿者。三、現罹疾病，恐因管收而不能治療者。亦為
    行政執行法第21條所明定。
三、經查：
　㈠聲請人雖主張相對人於民國100年5月至11月間之花旗銀行信
    用卡消費明細與辰榮公司提供之列報費用進項發票影本進行
    勾稽，其中14筆刷卡消費合計新臺幣（下同）12萬4,854元
    ，未有辰榮公司提供進項發票，相對人明知有欠稅，仍恣意
    進行高額消費（下稱系爭信用卡費）；且於101年11月14日
    臨櫃現金清償元大商業銀行股份有限公司（下稱元大商銀）
    協商貸款金額15萬25元（下稱系爭清償款），明知有欠稅，
    卻未繳納本件稅捐債權部分，顯有履行義務之可能，故不履
    行等語。
　㈡惟相對人就系爭信用卡費辯稱因擔任辰榮公司公關，為應酬
    ，先由伊刷卡消費後，再報由公司付費，有時屬於自己私人
    招待或公司財務覺得與業務無關，不方面或不適合讓公司報
    銷，也才會有部分無法核銷的情形；就系爭清償款辯稱，係
    當時房屋經拍賣後不足清償餘額共18萬961元，協商完是15
    萬25元，伊是起會收會錢去償還的等語。
　㈢本院審酌執行機關必須舉證證明相對人確有履行能力而故不
    予履行，而履行能力有無之判斷，則應就相對人整體收入與
    財產狀況暨工作能力予以觀察，究竟是否可期待其經由其他
    途徑以獲得支付之方法為斷，且應以相對人現在之情況而非
    以多年前之事實為判斷，否則將完全喪失管收係促使相對人
    履行現在既存之公法上金錢給付義務之立法目的。而相對人
    陳稱目前打零工維生，月收入不固定，有時約1萬元，有時
    沒有，且其需與胞弟共同負擔母親入住安養機構之費用，個
    人月付1萬6,000至1萬7,000元，自己常常仰賴女兒提供生活
    費等語，並有胞弟蔡登順出具之證明書及悅豪護理之家應收
    帳款收據在卷為憑，則相對人辯稱並無履行能力等語，應屬
    可採，自難認相對人顯有履行義務之可能而故不履行。
　㈣聲請人復主張相對人於96年4月20日將當時所有位於高雄市大
    寮區不動產設定200萬元抵押權給元大商銀，以規避不動產
    執行；於102年11月15日提領勞保退休金158萬7,424元後，
    同日逕將資金轉入前配偶之帳戶，恣意處分退休金；於92年
    、99年變更保險契約要保人，就應供強制執行之財產有隱匿
    或處分之情事等語。相對人則陳稱是將之提供家用、生活費
    、扶養母親、訴訟及律師費用等語，因此可認相對人就應供
    強制執行之財產有隱匿及處分之情事。
　㈤惟上開管收原因事由距今已相隔多年，執行機關於相對人處
    分財產當時未能及時處理，自難認目前管收之手段確實有助
    於實現本件公法上金錢債權，再考量相對人之母親住在安養
    機構，需相對人及胞弟扶養之必要，且胞弟尚有罹癌配偶及
    小孩需扶養，此有證明書及護理之家月花費相近3萬元之收
    據為證，若相對人遭管收，胞弟將無法一人負擔母親扶養費
    ，則相對人因管收將導致其胞弟及母親生計有難以維持之虞
    ，故本件有行政執行法第21條第1款不得管收之情事。
　㈥從而，聲請人聲請管收，應予駁回。　
四、綜上所述，本件聲請為無理由，依行政執行法第17條第9項
    ，裁定如主文。
中　　華　　民　　國　　111 　年　　10　　月　　13　　日
              　　民事庭　　  法　官  陳美芳
上為正本係照原本作成。
如不服本裁定，應於裁定送達後10日內，以書狀向本院提出抗告
，並繳納抗告費新臺幣1千元。　　
中　　華　　民　　國　　111 　年　　10　　月　　13　　日
                              書記官  胡美儀